臺灣臺北地方法院刑事判決　　　　　　　93年度訴字第1629號
公　訴　人　臺灣臺北地方法院檢察署檢察官
被　　　告　甲○○
指定辯護人　本院公設辯護人陳德仁
上列被告因強盜案件，經檢察官提起公訴（93年度偵緝字第1333
、1335號），本院判決如下：
    主  文
甲○○意圖為自己不法之所有，攜帶兇器，以強暴至使不能抗拒
，而使他人交付其物，未遂，處有期徒刑參年捌月。
    事  實
一、甲○○因長久失業，家計負擔又重，在缺錢花用情況下，竟
    意圖為自己不法之所有，於民國91年6 月28日下午10時許，
    在臺北市○○路○段207號1樓精品店門口前，趁任職於該精
    品店之黃淑華背對馬路，正拉下鐵捲門準備打烊之際，以右
    手自後勒住黃淑華頸部，表示自己缺錢花用，只要黃淑華配
    合就不會傷害她，就在甲○○將黃淑華往店內推時，黃淑華
    反抗咬到甲○○左手大拇指之虎口，雙方在拉扯之際，黃淑
    華右手無名指、小指、右腳指、脖子及臉部等處均受有擦傷
    （傷害部分未具告訴），甲○○隨即拿出所攜帶客觀上足供
    兇器使用之水果刀一把，挾持黃淑華退蹲於店內櫃檯旁，復
    以所帶背包之背帶綑綁黃淑華之雙手，用報紙塞住黃淑華之
    口，以此強暴方法致使黃淑華不能抗拒，且喝令黃淑華將遙
    控鎖交出解除保全，以便盜取店內財物時，因自己誤踩置於
    地上之警報器，導致警鈴大響，甲○○在情急之下，轉而要
    求黃淑華幫忙打開櫃檯處之收銀機，黃淑華假意要求甲○○
    讓其自櫃檯走出，以便甲○○進去取財之際，即乘機逃出店
    外求救，甲○○未得財物旋即倉皇逃逸，並在逃跑途中將該
    水果刀隨手丟棄，嗣經警依據甲○○遺留現場之背包內記事
    本之記載，查知甲○○之年籍資料，而經警採集現場指紋進
    行比對，亦與甲○○之指紋相符，始查獲上情。
二、案經臺北市政府警察局松山分局報請臺灣臺北地方法院檢察
    署檢察官偵查起訴。
    理  由
一、上開犯罪事實，業據被告於檢察官偵訊及本院審理時坦承不
    諱（見93偵緝字第1333號偵查卷宗第17頁、本院卷第17頁背
    面、第26頁），核與被害人黃淑華於警詢、偵訊時（見92年
    度偵字第953 號偵查卷第15-16頁、第28-29頁，93偵緝字第
    1333號偵查卷宗第16-18 頁）證述之情節相符，而經警將嫌
    犯遺留在現場之指紋進行比對結果，其中現場所遺留之右拇
    、左環指指紋，亦與被告檔存在內政部警政署刑事警察局之
    指紋卡相符，此有該局91年7月17日刑紋字第0910184270 號
    鑑驗書在卷可稽（見91年度偵字第21782號刑事偵查卷宗第7
    頁），又被害人因此受有多處擦傷，復有台安醫院診斷證明
    書附卷可憑（見92年度偵字第953 號偵查卷第17頁），應認
    被告之自白與事實相符。是本件事證明確，被告犯行堪以認
    定，應依法論科。
二、按刑法第321 條所規定之「攜帶兇器」而犯之者，其兇器之
    種類並無限制，凡客觀上足以對人之生命、身體、安全構成
    威脅，具有危險性之兇器均屬之，本件被告強盜時所攜帶之
    水果刀，在客觀上足對人之生命、身體之安全造成威脅，自
    屬於兇器之一種。次按強盜罪所施用之強暴、脅迫，須足使
    被害人喪失意思自由，並達於不能抗拒之程度，始足當之，
    至其是否已達於使人不能抗拒之程度，則應就客觀具體之情
    狀加以判斷，本件被告持客觀上足以對人之生命、身體、安
    全構成威脅，具有危險性之兇器水果刀一把，挾持被害人退
    蹲於店內櫃檯旁，並以背帶綑綁被害人之雙手、用報紙塞住
    被害人之口，喝令被害人將遙控鎖交出解除保全，以便盜取
    店內財物之客觀情狀，已經足使被害人意思自由喪失，且已
    達不能抗拒之程度。核被告所為，係犯刑法第330條第2項、
    第1項之攜帶兇器強盜未遂罪。被告已著手於犯罪行為之實
    施，而未至取得財物之結果，為未遂犯，應依刑法第26條前
    段規定減輕其刑。爰審酌：(1)被告因長久失業，家計負擔又
    重，在缺錢花用情況下，不思自身年輕力壯，應以正當途徑
    賺取金錢，竟持凶器強盜他人財物之犯罪動機及目的；(2)雖
    攜帶足供凶器使用之手果刀，但係因被害人反抗始亮出，且
    未持以傷害被害人（被害人所以受有多處擦傷，係因雙方在
    拉扯之際所造成，業據被害人證述在卷，見92年度偵字第95
    3 號偵查卷第15頁背面），復未取得任何財物之犯罪手段及
    結果；(3)犯後於偵、審程序時均坦承犯行，且已賠償被害人
    醫藥費及精神慰撫金，取得被害人之原諒，同意不再提起傷
    害告訴，顯有悔意等一切情狀，量處如主文所示之刑，以示
    懲儆。至被告供犯罪所用之水果刀一把，已經被告於逃逸途
    中丟棄而未扣案，爰不為沒收之諭知。
據上論斷，應依刑事訴訟法第299條第1項前段，刑法第330條第2
項、第1項、第26條前段，判決如主文。
本案經檢察官蕭斌志到庭執行職務。
中　　華　　民　　國　　94　　年　　3　　月　　17　　日
　　　　　　　　　刑事第七庭  審判長法  官  梁耀鑌
                                    法  官  蔡正雄
                                    法　官　林孟皇
以上正本證明與原本無異。
如不服本判決，應於判決送達後10日內，向本院提出上訴狀。
    　　　　　　　　　　　　　　　　書記官　李典育
中　　華　　民　　國　　94　　年　　3　　月　　17　　日
附錄本案論罪科刑法條全文：
中華民國刑法第三百三十條
犯強盜罪而有第三百二十一條第一項各款情形之一者，處七年以
上有期徒刑。
前項之未遂犯罰之。
中華民國刑法第三百二十一條
犯竊盜罪而有左列情形之一者，處六月以上、五年以下有期徒刑
：
一、於夜間侵入住宅或有人居住之建築物、船艦或隱匿其內而犯
    之者。
二、毀越門扇、牆垣或其他安全設備而犯之者。
三、攜帶兇器而犯之者。
四、結夥三人以上而犯之者。
五、乘火災、水災或其他災害之際而犯之者。
六、在車站或埠頭而犯之者。
前項之未遂犯罰之。
